【裁判字號】    98,訴,643
【裁判日期】    980831
【裁判案由】    毒品危害防制條例
【裁判全文】
臺灣桃園地方法院刑事判決               98年度訴字第643號
公  訴  人  臺灣桃園地方法院檢察署檢察官
被      告  甲○○
上列被告因毒品危害防制條例案件，經檢察官提起公訴（97年度
偵緝字第1430號），本院以簡式審判程序審理，茲判決如下：
    主  文
甲○○明知為禁藥而轉讓，處有期徒刑肆月；又明知為禁藥而轉
讓，處有期徒刑肆月。應執行有期徒刑陸月。
    事  實
一、甲○○明知安非他命係屬毒品危害防制條例第2 條第2 項第
    2 款所規定之第二級毒品，且安非他命並經行政院衛生署明
    令公告列為禁藥管理（按安非他命業經行政院衛生署於69年
    12月8 日以衛署藥字第301124號公告自69年12月8 日起禁止
    輸入、製造，自70年6 月1 日起禁止販賣，更於75年7 月11
    日以衛署藥字第597627號公告一概禁止使用，並在79年10月
    9 日以衛署藥字第904142號函明令公告列為禁藥），不得轉
    讓或持有，竟基於與友人左傳慧之情誼，而萌生轉讓禁藥之
    犯意，於97年1 月間不詳之2 次時間，在其桃園縣龍潭鄉黃
    唐村7 鄰黃泥塘13號住處，分別將足以施用1 次使用之微量
    之第二級毒品安非他命無償交予左傳慧2 次並施用完畢（確
    實轉讓之總數量不詳，卷存資料並無已逾10公克之證明；而
    左傳慧所涉施用毒品違反毒品危害防制條例案件由檢察官另
    案偵辦），以此方式而無償轉讓之。嗣於97年5 月21日經警
    據報前往上址查緝，當場扣得與本案無關之第一級毒品海洛
    因12包（毛重約5.1 公克）、第二級毒品安非他命6 小包（
    毛重1.45公克）、葡萄糖、安非他命吸食器1 組、藥鏟2 支
    、削尖吸管1 支、分裝空袋中包16個、小包58個等物品，始
    查悉上情。
二、案經桃園縣政府警察局龍潭分局報請臺灣桃園地方法院檢察
    署檢察官偵查起訴。
    理  由
一、本件被告所犯係死刑、無期徒刑或最輕本刑為3 年以上有期
    徒刑以外之罪，其於準備程序中就被訴事實為有罪之陳述，
    經本院告知簡式審判程序之旨，並聽取公訴人、被告之意見
    後，爰依刑事訴訟法第273 條之1 第1 項規定合議裁定由受
    命法官獨任進行簡式審判程序。
二、訊據被告甲○○對於上揭犯罪事實坦承不諱，核與證人左傳
    慧於偵查中證述：因被告與伊胞兄友好，故會無償請伊施用
    毒品。97年1 月間，伊前往被告四合院老家時，經由被告提
    供毒品施用2 次等語合致（參臺灣桃園地方法院檢察署97年
    度偵緝字第1430號卷第45頁至第46頁）；又證人張雅偉於偵
    查中亦證稱：渠與左傳慧一起施用安非他命2 次，左傳慧與
    被告熟稔，且左傳慧曾告知係向被告拿毒品等情相符（參臺
    灣桃園地方法院檢察署97年度偵字第14025 號卷第26頁至第
    27頁）；另參酌證人左傳慧曾因施用第二級毒品違反毒品危
    害防制條例案件，經本院裁定送勒戒處所觀察、勒戒乙節，
    並有本院96年度毒聲字第1351號裁定、臺灣高等法院被告前
    案紀錄表各乙件在卷足憑，足認證人左傳慧確有施用毒品之
    癮性。綜上各情互參，堪認證人左傳慧前開證述屬實，是被
    告之自白具真實性而足採信。從而，本案事證已臻明確，被
    告如事實欄所載之犯行洵堪認定，應予依法論科。
三、論罪科刑之法律適用
  (一)按安非他命係毒品危害防制條例第2 條第2 項第2 款所稱之
    第二級毒品，亦屬藥事法第22條第1 項第1 款所規定之禁藥
    。核被告甲○○無償轉讓安非他命予左傳慧所為，係犯藥事
    法第83條第1 項之轉讓禁藥罪。查安非他命雖係毒品危害防
    制條例第2 條第2 項第2 款所規定之第二級毒品，但其亦屬
    於藥事法所稱之「禁藥」（按安非他命業經行政院衛生署於
    69年12月8 日以衛署藥字第301124號公告自69年12月8 日起
    禁止輸入、製造，自70年6 月1 日起禁止販賣，更於75年7
    月11日以衛署藥字第597627號公告一概禁止使用，並在79年
    10月9 日以衛署藥字第904142號函明令公告列為禁藥，即藥
    事法第22條第1 項第1 款所稱之「經中央衛生主管機關明令
    公告禁止製造、調劑、輸入、輸出、販賣或陳列之毒害藥品
    」）。而明知為禁藥而轉讓者，藥事法第83條亦定有處罰明
    文。故行為人明知為禁藥即安非他命而轉讓予他人者，除成
    立毒品危害防制條例第8 條第2 項之轉讓第二級毒品罪外，
    亦構成藥事法第83條第1 項之轉讓禁藥罪，此係屬同一犯罪
    行為而同時有二種法律可資處罰之法條（規）競合情形，應
    依「重法優於輕法」、「後法優於前法」等法理，擇一處斷
    。而毒品危害防制條例第8 條第2 項轉讓第二級毒品罪之法
    定本刑為6 月以上5 年以下有期徒刑，得併科新台幣70萬元
    以下罰金；另藥事法第83條第1 項轉讓禁藥罪之法定本刑為
    7 年以下有期徒刑，得併科新臺幣500 萬元以下罰金。且被
    告於本案所涉轉讓安非他命之數量，亦無證據達於應依毒品
    危害防制條例第8 條第6 款及第9 條之規定加重其刑至二分
    之一之情形，則藥事法第83條第1 項之罪之法定本刑，顯較
    毒品危害防制條例第8 條第2 項之罪之法定本刑為重，依前
    述「重法優於輕法」之法理，就被告轉讓安非他命部分之行
    為，自應優先適用藥事法第83條第1 項之規定處斷（最高法
    院97年度台非字第397 號、97年度台上字第3490號刑事判決
    意旨參照）。公訴意旨就被告轉讓安非他命予左傳慧之犯行
    認為應論以毒品危害防制條例第8 條第2 項之轉讓第二級毒
    品罪，惟按法院審判之對象係檢察官起訴之公訴事實，至檢
    察官以何一罪名提起公訴，對法院而言均無拘束力，此所以
    刑事訴訟法第300 條規定，科刑或免刑之判決，法院得就起
    訴之犯罪事實，變更檢察官所引應適用法條之原因。亦即法
    院在起訴犯罪事實同一性之範圍內，不受起訴法條之拘束，
    得自由認定事實，適用法律，以期訴訟經濟之要求，但為兼
    顧被告之防禦權，並符合不告不理之旨意，自須於公訴事實
    之同一性範圍內，始得為之。又由於犯罪乃侵害法益之行為
    ，犯罪事實自屬侵害性之社會事實，亦即刑法加以定型化之
    構成要件事實，故此所謂「同一性」，應以侵害性行為之內
    容是否雷同，犯罪構成要件是否具有共通性為準，若二罪名
    之構成要件具有相當程度之吻合，即可謂具有同一性。查藥
    事法第83條第1 項轉讓禁藥安非他命罪，係以安非他命無償
    交付予他人為構成要件，此與毒品危害防制條例第8 條第2
    項轉讓第二級毒品罪，同係基於雙方之合意，以安非他命交
    付予他人為之構成要件，並皆以安非他命為客體，二罪名之
    構成要件具有相當程度之吻合，應認為具有同一性。本院認
    被告前揭犯行，檢察官所引起訴應適用之法條，尚未允洽，
    爰依法變更起訴法條為藥事法第83條第1 項，論以轉讓禁藥
    安非他命罪，且踐行刑事訴訟法第95條告知義務，及予之辯
    論之機會，不致對當事人造成突襲，既無礙於被告防禦權之
    行使，復可避免就一個社會事實，不斷進行刑事程序之弊，
    而符合訴訟經濟之要求。又被告2 次基於轉讓之目的而分別
    持有第二級毒品安非他命之低度行為，應各被明知第二級毒
    品安非他命為禁藥而轉讓之高度行為所吸收，均不另論罪。
    另被告2 次轉讓第二級毒品安非他命為禁藥2 罪間，犯意各
    別，行為互殊，又核無實質上一罪或裁判上一罪之關係，為
    實質上數罪關係，應予分論併罰。
  (二)爰審酌被告年值青壯，其智識程度並無明顯不足或較一般人
    低落之情形，而轉讓毒品行為乃毒品禍害之源，其源不斷，
    則流毒所及，致使吸毒者更加產生依賴性及成癮性，非僅多
    數人之生命、身體受其侵害，社會安樂國家富強之整體法益
    受損亦不能免，為害之鉅，當非個人一己之生命、身體法益
    所可比擬，嚴重戕害國民之身心健康，危害社會非輕，並被
    告所用之手段方式、本件轉讓之數量些微，及被告坦承轉讓
    禁藥犯行等犯罪後之態度等一切情狀，分別量處如主文所示
    之刑，並定其應執行之刑。公訴檢察官雖於本院審理中，就
    被告上開各次犯行各具體求刑有期徒刑8 月，定應執行有期
    徒刑1 年，惟刑事審判旨在實現刑罰權分配之正義，故法院
    對於有罪被告之科刑，應符合罪刑相當之原則，使輕重得宜
    ，罪當其罪，以契合社會之法律感情，此所以刑法第57條明
    定科刑時應審酌一切情狀，尤應注意該條各款所列事項以為
    科刑輕重之標準，縱使基於目的性之考量，認定必須加重裁
    量時，亦僅得在罪責相當性之範圍內為加重，不宜單純為強
    調刑罰之威嚇功能，而從重超越罪責程度為裁，務求「罪刑
    相當」。本件被告所為犯行固屬可議，而應予以論罪科刑，
    惟其犯罪情狀並無特為深重之情形，轉讓次數僅為微量之2
    次，而其犯後態度部分對於量刑之影響亦經本院說明如前，
    如處上述檢察官所求處之刑度，相對於其所為犯罪本身之情
    節及輕重，實有過苛之虞，於罪刑相當原則容或有悖。是本
    院綜合刑法第57條所列各事項審酌結果，認應諭知如主文所
    示之刑為適當，併此敘明。
  (三)末以，本件雖尚扣得第一級毒品海洛因12包（毛重約5.1 公
    克）、第二級毒品安非他命6 小包（毛重1.45公克）、葡萄
    糖、安非他命吸食器1 組、藥鏟2 支、削尖吸管1 支、分裝
    空袋中包16個、小包58個等物品，然查獲上開物品之時間，
    距本件犯行業已間隔4 、5 月之久，遍閱卷證尚無從遽行認
    定與其本件轉讓行為有關，爰不另於本件中為沒收銷燬之諭
    知，附此敘明。
據上論斷，應依刑事訴訟法第273 條之1 第1 項、第299 條第1
項前段、第300 條、藥事法第83條第1 項，刑法第11條前段、第
51條第5款，判決如主文。
本案經檢察官王惟琪到庭執行職務。
中    華    民    國    98    年    8     月    31    日
                  刑事第六庭    法  官  呂美玲
以上正本證明與原本無異。
如不服本判決應於收受判決後10日內向本院提出上訴書狀，並應
敘述具體理由。其未敘述上訴理由者，應於上訴期間屆滿後20日
內向本院補提理由書(均須按他造當事人之人數附繕本)「切勿逕
送上級法院」。
                                書記官  李玉華
中    華    民    國    98    年    8     月    31    日
附錄本案論罪科刑法條：
藥事法第83條
明知為偽藥或禁藥，而販賣、供應、調劑、運送、寄藏、牙保、
轉讓或意圖販賣而陳列者，處7 年以下有期徒刑，得併科新臺幣
5 百萬元以下罰金。
犯前項之罪，因而致人於死者，處 7 年以上有期徒刑，致重傷者
，處 3 年以上 12 年以下有期徒刑。
因過失犯第 1 項之罪者，處 2 年以下有期徒刑、拘役或科新臺
幣 30 萬元以下罰金。
第 1 項之未遂犯罰之。


司法院資訊處製作；財團法人民間司法改革基金會備份。
